臺灣花蓮地方法院民事判決　　　　　　　 96年度訴字第176號
原　　　告　丁○○
　　　　　　乙○○
　　　　　　丙○○
共　　　同
訴訟代理人　李文平律師
被　　　告　甲○○
　　　　　　　　　　　在監）.
上列當事人間因公共危險等案件，經原告提起刑事附帶民事訴訟
請求侵權行為損害賠償事件，本院刑事庭裁定（本院95年度交附
民字第33號）移送前來，本院於民國96年8月6日言詞辯論終結，
判決如下：
    主  文
被告應給付原告丁○○新台幣參拾肆萬陸仟元，給付原告乙○○
新台幣壹拾萬陸仟元，給付原告丙○○新台幣壹拾萬陸仟元，及
均自民國95年12月1日起至清償日止，按年息百分之五計算之利
息。
原告其餘之訴駁回。
訴訟費用由被告負擔分之百分之十二；餘由原告負擔。
本判決第1項於原告丁○○以新台幣壹拾壹萬伍仟元，原告乙○○以新台幣參萬伍仟元，原告丙○○以新台幣參萬伍仟元供擔保
後，各得假執行。
原告其餘假執行之聲請駁回。
    事實及理由
壹、兩造爭執要旨：
一、原告起訴主張：被告未考領有汽車駕駛執照，竟於民國95年
    5月30日22時3分許，駕駛車號CS-0623號自小客車，沿花蓮
    市○○路由西往東方向行駛，行經花蓮市○○路與商校街口
    ，本應注意汽車行駛時應注意車前狀況，且按當時情形，並
    無不能注意之狀況，竟疏未注意，以致撞擊由嚴富美所騎乘
    沿花蓮市○○街口由南往北左轉西進入中山路逆向行駛之車
    號PQJ-703號重機車，致使嚴富美人車倒地，頭部重創，經
    送醫後，因受左顳裂傷骨折致顱內出血不治死亡。原告丁○○、丙○○、乙○○分別為被害人嚴富美之夫及子女，爰依
    侵權行為之法律關係，請求被告給付：(一)殯葬費：原告等人
    因辦理嚴富美之喪事，支出殯葬費用新台幣（下同）23萬元
    ；(二)精神慰撫金：原告謝器糊為嚴富美之配偶，結褵35載，
    雙方感情深厚，原以為可以共渡晚年生活，相互扶持，白頭
    偕老，竟逢此惡耗，心中哀痛逾恆，難以言諭。原告乙○○
    為嚴富美之女，目前定居在桃園，與嚴富美一向感情深厚，
    案發當晚嚴富美即因欲前往火車站載原告回家，不料竟發生
    車禍，導致天人永隔，原告為此心中充滿自責與哀痛。而原
    告丙○○為嚴富美之子，一向為嚴富美所疼愛與栽培，與被
    害人感情極為融洽，嚴富美遭此橫禍，使原告心中哀傷不已
    ，爰請求被告給付原告每人精神慰撫金各200萬元，故本件
    原告可向被告請求共計623萬元，經扣除原告已請領之強制
    汽車責任保險金140萬元（據原告於96年8月21日提出之陳報
    狀更正領得強制汽車責任保險金之金額為150萬元，惟並未
    一併更正聲明）後，原告尚可向被告請求給付483萬元等語
    。並聲明：(一)被告應給付原告三人483萬元，及自起訴狀繕
    本送達翌日（即95年12月1日）起至清償日止，按年息百分
    之五計算之利息；
    (二)原告願供擔保，請准宣告假執行。
二、被告對其就車禍之發生有過失，而應負損害賠償責任乙節不
    爭執，惟辯以：原告請求之金額過高等語，並聲明：原告之
    訴駁回。
貳、本院之判斷：
一、原告主張之事實，業經本院依職權調取臺灣高等法院花蓮分
    院96年度交上訴字第4號刑事案卷核閱屬實，並為被告在庭
    所不爭執，堪信屬實。
二、按因故意或過失，不法侵害他人之權利者，負損害賠償責任
    ；不法侵害他人致死者，對於支出醫療及增加生活上需要之
    費用或殯葬費之人，亦應負損害賠償責任；不法侵害他人致
    死者，被害人之父、母、子、女及配偶，雖非財產上之損害
    ，亦得請求賠償相當之金額，民法第184條第1項前段、第19
    2條第1項、第194條分別定有明文。本件被告對本件車禍之
    發生，既有過失，而嚴富美因此車禍受傷不治死亡，已如前
    述，則被告之過失行為與嚴富美之死亡間顯有相當因果關係
    ，依前開規定，被告自應負損害賠償責任。原告丁○○為嚴
    富美之夫、原告丙○○、乙○○為嚴富美之子女，其等自得
    依侵權行為之法律關係，請求被告賠償財產上及非財產上損
    害。爰就原告請求各項金額，審酌如下：
  (一)喪葬費用：原告謝器糊、乙○○、丙○○主張渠等支出喪葬
    費用23萬元，為被告在庭所不爭執，應予准許。
  (二)精神慰撫金：
    1.按慰藉金核給之標準固與財產上損害之計算不同，然非不
      可斟酌雙方身分資力與加害程度，及其他各種情形核定相
      當之數額，最高法院著有51年台上字第223號判例可參。
    2.本院審酌原告丁○○現年80歲，高中畢業，名下有兩棟房
      子約300萬元、銀行存款60萬元，原告乙○○現年36歲，
      大學畢業，名下有房子一棟、土地一筆，原告丙○○現年
      33歲，研究所畢業，銀行存款約370萬元、有價證券約600
      萬元，而被告為高職畢業，目前於花蓮監獄服刑，入監之
      前沒有工作，平日靠家裡支付，名下無財產，投資金額3
      萬元，此據兩造陳明在卷，並有兩造之稅務電子閘門財產
      所得調件明細表附卷可稽（見本院卷第63至70頁）。又原
      告丁○○為嚴富美之夫、原告乙○○、丙○○為嚴富美之
      子女，遭此變故，痛失至親，精神上自受有極大痛苦，而
      被告於肇事後雖有下車查看，但未為任何救護嚴富美之行
      為，反駕車加速駛離現場逃逸等情狀，認原告丁○○請求
      100萬元、原告乙○○及丙○○各請求60萬元之精神慰撫
      金，應屬合理，逾此範圍之請求，尚非允當，應予駁回。
三、再按保險人依本法規定所為之保險給付，視為被保險人損害
    賠償金額之一部分；被保險人受賠償請求時，得扣除之，強
    制汽車責任保險法第32條定有明文。查原告謝器糊、乙○○
    、丙○○於本件交通事故發生後，領有強制汽車責任險保險
    金150萬元，有原告96年8月21日提出之陳報狀在卷可參，依
    上開規定，應自被告賠償金額內扣除，是原告前開所得請求
    之損害賠償金額，就喪葬費用23萬元部分，與強制汽車責任
    險保險金150萬元扣抵後，已無剩餘，其餘強制汽車責任險
    保險金127萬元（計算式：0000000-000000＝0000000），與
    原告上開各得請求之精神慰撫金相扣抵後，被告應賠償原告
    丁○○576,667元（計算式：0000000÷3＝423333；0000000
    -000000＝576667，小數點以下四捨五入）、應賠償原告乙○○、丙○○各176,667元（計算式：000000-000000＝1766
    67）。
四、又按損害之發生或擴大，被害人與有過失者，法院得減輕賠
    償金額，或免除之，民法第277條第1項定有明文。且此項規
    定之目的，在謀求加害人與被害人間之公平，故在裁判上法
    院得依職權減輕或免除之。經查，訴外人簡博健於另案臺灣
    高等法院花蓮分院96年度交上訴字第4號刑事案件偵查中（
    花蓮地方法院檢察署95年偵字第3620號偵查卷）陳稱：「（
    問：是否於95年5月30日22時3分，駕駛CS-0623號自小客車
    沿花蓮市○○路西往東方向行駛，經過該路跟商校街口，與
    一部從商校街左轉進入中山路的機車發生擦撞？）是。當時
    是甲○○開車。（問：你為何會坐在副駕駛座？）因為當時
    我騎機車到甲○○家，後來甲○○說要出去，我就說好，當
    天晚上下大雨，我們從中央路轉入中山路，接近商校街口時
    ，我看到一部機車逆向駛來，因為我們的車速非常快，來不
    及踩煞車，就撞上了，.....。」等語，互核上開刑事案件
    偵查卷宗所附道路交通事故現場圖、現場照片，可知車禍現
    場之散落物、血跡、機車方向燈殼、拖鞋均散佈在被告所駕
    駛CS-0623號自小客車行駛方向之車道上，參以被告所駕駛
    之CS-0623號自小客車右前車頭有擦撞痕跡、燈殼破損、引
    擎蓋凹陷，而原告所騎乘之PQJ-703號機車亦係右前側有擦
    撞痕跡、右側腳踏板車殼破裂，足認被害人嚴富美於本件車
    禍發生時確係逆向行駛，致其所騎乘之機車右前側與被告所
    駕駛之汽車右前側發生撞擊而生本件車禍，是嚴富美就本件
    車禍之發生亦與有過失，故本院斟酌其過失程度，認嚴富美
    應負百分之四十之過失責任，被告應負百分之六十之過失責
    任，爰依職權酌減被告之賠償金額，據此計算，被告應賠償
    原告丁○○346,000元（計算式：576667×60％＝346000元
    ，小數點以下四捨五入），賠償原告乙○○、丙○○各106,
    000元（計算式：176667元×60％＝106000，小數點以下四
    捨五入）。
五、從而，原告本於侵權行為法律關係，請求被告賠償原告丁○○346,000元、原告乙○○106,000元、原告丙○○106,000
    元，及均及起訴狀繕本送達翌日即95年12月1日起至清償日
    止，按年息百分之五計算之遲延利息之範圍內，為有理由，
    應予准許；逾此部分之請求，即屬無據，應予駁回。
六、本件原告陳明願供擔保，請准宣告假執行，就原告勝訴部分
    ，經核並無不合，爰各酌定相當擔保金額，予以准許；至原
    告敗訴部分，其假執行之聲請即失所附麗，應予駁回。
七、本件事證已臻明確，兩造其餘攻擊防禦方法及證據調查，核
    與判決結果不生影響，爰不予一一審酌論述，併此敘明。
八、據上論結，本件原告之訴為一部有理由，一部無理由，依民
    事訴訟法第79條、第85條第1項、第390條第2項，判決如主
    文。
中　　華　　民　　國　　96　　年　　8 　　月　　24　　日
 　　　　　　　臺灣花蓮地方法院民事庭
                   法      官  陳燁真
上列為正本係照原本作成。
如不服本判決，應於送達後20日內，向本院提出上訴狀並表明上
訴理由，如於本判決宣示後送達前提起上訴者，應於判決送達後
20日內補提上訴理由書(須附繕本)。
中　　華　　民　　國　　96　　年　　8 　　月　　24　　日
　　　　　　　　　 法院書記官　唐千惠
